【裁判字號】    98,家上,37
【裁判日期】    990804
【裁判案由】    確認認領無效
【裁判全文】
臺灣高等法院高雄分院民事判決          98年度家上字第37號
上  訴  人  丙○
訴訟代理人  甲○○
被 上訴 人  乙○○
上列當事人間請求確認認領無效事件，上訴人對於民國98年5 月
7 日臺灣高雄地方法院98年度親字第53號第一審判決提起上訴，
本院於99年7月21日言詞辯論終結，判決如下：
    主  文
上訴駁回。
第二審訴訟費用由上訴人負擔。
    事實及理由
一、上訴人主張：上訴人係大陸地區人民，於民國96年12月3 日
    與林雲翔結婚，惟林雲翔於97年10月24日不幸病故，林雲翔
    亡故後，上訴人始發覺其於78年11月18日與訴外人林錦藤結
    婚並於同年12月4 日認領被上訴人為女，復於86年3 月31日
    與林錦藤離婚，上訴人於林雲翔亡故後經與林錦藤求證，被
    上訴人並非林雲翔所生亦無任何血緣關係，林雲翔認領顯屬
    無效，上訴人係林雲翔之配偶，為合法繼承人，自得本於利
    害關係人身分，訴請確認林雲翔對被上訴人之認領無效等情
    ，求為判決：(一)確認林雲翔於78年12月4 日對於被上訴人之
    認領無效。(二)第一、二審訴訟費用由被上訴人負擔。
二、被上訴人則以：林雲翔確有認領被上訴人，而被上訴人讀幼
    稚園時起即與林雲翔住一起，林雲翔於97年10月24日在臺灣
    高雄榮總死亡時，林雲翔喪事都是被上訴人處理的，那時上
    訴人也在臺灣但都不處理，林雲翔祖先的靈位也是被上訴人
    將之放置在鳳山拷潭等語，資為抗辯。
三、原審法院為上訴人敗訴之判決，上訴人不服聲明上訴，聲明
    (一)原判決廢棄，(二)確認林雲翔於78年12月4 日對於被上訴人
    之認領無效，(三)第一、二審訴訟費用由被上訴人負擔。被上
    訴人答辯聲明：(一)上訴駁回，(二)第二審訴訟費用由上訴人負
    擔。
四、兩造不爭執事項：
  (一)被上訴人係75年8 月25日生，乙○○之母林錦藤於78年11月
    18日與林雲翔結婚，林雲翔於78年12月4 日認領被上訴人為
    女。
  (二)林雲翔與林錦藤於86年3 月31日離婚，並於86年10月27日與
    大陸地區人民陳麗華結婚後，又於95年6 月14日離婚，再與
    上訴人於96年12月3 日結婚，婚姻關係存續中林雲翔於97年
    10月24日死亡。
  (三)林雲翔遺有坐落高雄市○○區○○段162 地號土地及其上建
    物即門牌號碼鹽埕區○○街171 號3 樓之10，已經辦理繼承
    登記在被上訴人名下。
五、兩造爭執事項：上訴人請求確認林雲翔於78年12月4 日對於
    被上訴人之認領無效，是否有理？
  (一)按，因認領而發生婚生子女之效力，須被認領人與認領人間
    具有真實之血緣關係，否則其認領為無效，此時利害關係人
    均得提起認領無效之訴。又由第三人提起認領無效之訴者，
    如認領當事人之一方死亡時，僅以其他一方為被告即為已足
    （最高法院86年台上字第1908號判例參照）。本件上訴人主
    張其為林雲翔之配偶及繼承人，被上訴人與林雲翔間並無自
    然血緣親子關係，因林雲翔生前認領被上訴人為女，致被上
    訴人主張為林雲翔之女，而將林雲翔遺有坐落高雄市○○區
    ○○段162 地號土地及其上建物即門牌號碼鹽埕區○○街
    171 號3 樓之10，辦理繼承登記在被上訴人名下，上訴人之
    應繼分將因被上訴人併列為繼承人而受影響，則上訴人以利
    害關係人身分提起本件認領無效之訴，於法並無不合。
  (二)上訴人主張其於林雲翔亡故後經與林錦藤求證，被上訴人並
    非林雲翔所生亦無任何血緣關係云云，為被上訴人否認，並
    陳稱：林雲翔確有認領被上訴人，而被上訴人讀幼稚園時起
    即與林雲翔住一起等語，並有認領同意書、認領登記申請書
    及戶籍謄本為證（本院卷第23頁至27頁）。且依證人林錦藤
    （即被上訴人生母）證稱：「（與林雲翔何時結婚？）於78
    年11月18日公證結婚」、「（林雲翔是在78年12月4 日認領
    被上訴人乙○○？）是的」、「（妳何時認識林雲翔？）確
    定在74年間認識林雲翔，之後我們就陸續交往，74年認識之
    後也有陸續跟林雲翔發生性關係」等語（本院卷第64頁），
    而被上訴人係75年8 月25日生，有戶籍謄本可稽（本院卷第
    24頁），又林雲翔血型為0 型，被上訴人生母林錦藤及被上
    訴人血型均為0 型，與生物學吻合而無矛盾，此有行政院國
    軍退除役官兵輔導委員會高雄榮民總醫院99年3 月26日高總
    管字第0990004534號函、今日醫事檢驗所血型檢驗報告單可
    稽（本院卷第76至78頁）。則依被上訴人生母林錦藤於74年
    間即與林雲翔陸續發生性關係，被上訴人係75年8 月25日出
    生，而由上開血型亦可認被上訴人與林雲翔間應具親子血緣
    關係。此外，又查無其他確切證據足資證明被上訴人與林雲
    翔間無親子血緣關係存在，上訴人指稱其與林錦藤求證，乙
    ○○並非林雲翔所生云云，尚無可採。
六、綜上所述，上訴人訴請確認林雲翔於78年12月4 日對於被上
    訴人之認領無效，為無理由，不應准許。原審為上訴人敗訴
    之判決，理由雖有不同，但結果並無不合，仍應予維持。上
    訴意旨，指摘原判決不當，求予廢棄改判，為無理由，應予
    駁回。
七、據上論結，本件上訴為無理由，依民事訴訟法第449 條第2
    項、第78條，判決如主文。
中    華    民    國    99    年    8    月     4     日
                            家事法庭
                                審判長法官  蔡明宛
                                法      官  魏式璧
                                法      官  曾錦昌
以上正本證明與原本無異。
如對本判決上訴，須於判決送達後20日內向本院提出上訴狀，其
未表明上訴理由者，應於上訴後20日內向本院提出上訴理由書（
均須按他造當事人之人數附繕本）。上訴時應提出委任律師或具
有律師資格之人之委任狀，並依附註條文規定辦理。如委任律師
提起上訴者，應一併繳納上訴審裁判費。
中    華    民    國    99    年    8     月    4     日
                                書  記  官  黎  珍
附註：
民事訴訟法第466 條之1 ：
對於第二審判決上訴，上訴人應委任律師為訴訟代理人，但上訴
人或其法定代理人具有律師資格者，不在此限。
上訴人之配偶、三親等內之血親、二親等內之姻親，或上訴人為
法人、中央或地方機關時，其所屬專任人員具有律師資格並經法
院認適當者，亦得為第三審訴訟代理人。
第1 項但書及第2 項情形，應於提起上訴或委任時釋明之。

司法院資訊處製作；財團法人民間司法改革基金會備份。
